【裁判字號】    90,訴,1110
【裁判日期】    901214
【裁判案由】    瀆職
【裁判全文】
臺灣臺南地方法院刑事判決
    公  訴  人  臺灣台南地方法院檢察署檢察官
    被      告  甲○○
    選任辯護人  詹俊平律師
右列被告因瀆職案件，經檢察官提起公訴（九十年度偵字第五七七八號），本院判決
如左：
    主  文
甲○○依據法令從事公務之人員，利用職務上之機會，詐取財物，處有期徒刑年捌
月，褫奪公權貳年，犯罪所得財物新台幣貳萬元應繳予追繳，並發還被害人丁○○，
如全部或一部無法追繳時，應以其財產抵償之。
    事  實
一、甲○○係前臺灣省立台南醫院（現已改制為行政院衛生署台南醫院，以下簡稱為
    台南醫院）人事室之工友，因台南醫院於民國（下同）八十八年六月間遴用新進
    護士，甲○○遂奉台南醫院人事室主任乙○○之指示，協助審查新進護士之證件
    是否齊備及報到之相關事宜，故係依據法令從事公務之人員。適有家住屏東縣麟
    洛鄉之新進護士丁○○因欲參加八十八年七月間舉辦之二年制技術學院聯合招生
    考試，曾在電話中向甲○○表示希望能延至八十八年七月間再行報到之意，甲○○見有機可乘，竟意圖為自己不法之所有，於八十八年六月二十三日晚上，打電
    話至丁○○住宅，向丁○○謊稱：如給付新台幣（下同）二萬元之活動費，可代
    為打點台南醫院內高層長官准妳延至八十八年七月間再行報到等語，使丁○○陷
    於錯誤，而要求其父張維發援助二萬元，張維發遂於當晚至住家附近之提款機跨
    行提領屏東縣麟洛鄉農會000000000000號帳戶內之現金二萬元後，
    交予丁○○。丁○○即於八十八年六月二十四日上午，在母親丙○○之陪同下而
    至台南醫院人事室，由丁○○將該二萬元放入資料袋內後面交甲○○。惟甲○○
    得手後，非但未打點台南醫院內之長官以准許丁○○延期報到，更於八十八年六
    月二十五日以電話告知丁○○稱：台南醫院將於八十八年七月改制隸屬於行政院
    衛生署，因為資格送審之原因，妳仍須於八十八年六月底前報到等語。至此，丁○○始知受騙，但亦無可奈何而於八十八年六月二十九日向台南醫院報到就職，
    嗣台南醫院政風室人員得知此事，即移請法務部調查局台南市調查站調查。
二、案經法務部調查局台南市調查站移送台灣臺南地方法院檢察署檢察官偵查起訴。
    理  由
一、訊據被告甲○○對於右揭其協助審查新進護士之證件是否齊備及報到之相關事宜
    ，並曾多次以電話通知被害人丁○○補件及報到之事實固不諱言，惟否認有利用
    職務上之機會，詐取財物之犯行，辯稱：其並未以代為打點長官准許延期報到為
    由而向丁○○要求給付二萬元之情事，其與丁○○僅見面二次，分別在八十八年
    六月二十四日送證件時及八十八年六月二十九日報到時，丁○○於六月二十四日
    至台南醫院送證件時，其父張維發未陪同前來。又丁○○於八十八年六月二十四
    日至台南醫院送證件之前，是否曾來過台南醫院，丁○○與證人丙○○於偵查時
    之說詞不一，且其雖多次打電話至丁○○家，但因丁○○不在，而由張維發接聽
    ，遂與張維發聊天，故通話時間較長，但不得以此而認其有不良之企圖。丁○○
    於八十八年六月二十四日雖曾到台南醫院以牛皮紙袋裝證件，整袋交給其，但其
    在丁○○面前，將整袋送到人事主任乙○○桌上，其並未打開紙袋看，事後亦未
    聽乙○○說紙袋內裝有任何現金，因乙○○表示丁○○所送來之證件仍然不全，
    必須補齊，因此，其再於八十八年六月二十五日打電話給丁○○，轉告證件不全
    之事，並一再叮嚀丁○○必須於八十八年六月底前報到。又張維發之屏東縣麟洛
    鄉農會000000000000號帳戶內雖曾於八十八年六月二十三日被提領
    二萬元，但該帳戶亦曾於八十八年月十七日、七月九日、七月十七日被提領二萬
    元，故不能據此而認張維發於八十八年六月二十三日所提領之二萬元必係交予其
    。又公訴人認其係於八十八年六月二十三日十八時十二分至十九時十六分之間三
    通電話向丁○○索取二萬元，但丁○○僅接到十九時十一分及十九時十五分二通
    電話而已，公訴人之推測顯與事實有出入。又證人張維發曾以被害人丁○○係高
    考及格而要求台南醫院人事室給予相當職等，但被拒絕，且又以人事室多次要求
    補件，認係刁難而有所有不滿，故虛構事實，以為報復等語。
二、經查：
（一）於偵查時，證人即被害人丁○○之父張維發證稱：『是，（我接到台南醫院）
      幾次（電話）我不清楚，打很多次。』、『（我接到）都自稱王小姐之人（之
      電話）。』、『她（王小姐）說我小孩錄取了，有些話要親自交待她，要親自
      接觸後，才能決定。』、『她（王小姐）沒明確的講（要送財物），但她好幾
      次打電話來，我猜想她一再講有問題，且要親自與我女兒講，我覺得有問題。
      』、『有一次我在旁邊我聽我女兒說「要打點是如何打點」、「打點要多少錢
      」、「要二萬」』、『‧‧‧我跑去屏東農會領二萬元給她（丁○○）』等語
      （參閱九十年六月七日訊問筆錄）。證人即被害人丁○○之母丙○○亦證稱：
      『（送錢）日期不清楚了，她說要送二萬，她打電話來我家，我們都在旁邊，
      她說有四人要打點，隔天我們就送來，我們到南醫不知人事室，我們到南醫不
      知人事室在那，後來我們問地方，到門口我女兒自己進去。』、『原先我沒進
      去‧‧‧過不久我再去問我女兒交錢沒，她說交了，我們就回家。」』等語（
      參閱九十年七月十一日訊問筆錄）。嗣於本院審理時，被害人丁○○指稱：『
      是（曾於八十八年六月間參加台南醫院護士徵選），後來被告有打電話給我通
      知我報到的時間，我在電話中有向被告表示當年七月要參加二技聯招，想要延
      至當年七月再行報到。他說他不是負責的人，以他的職權沒有辦法決定，要向
      上面打點，我有問他打點是什麼意思，他說上面有四個人，我說要怎麼樣，他
      就說全部要兩萬元，我因為很想參加二技聯招，後來我跟我母親商量後，在接
      完電話後幾天，我就將錢放在信封袋，和我母親帶著錢到醫院，到醫院後‧‧
      ‧我就將信封袋交給被告。後來被告打電話給我說沒有辦法，一定要在六月就
      是他講的那個日期報到。』、『‧‧‧但我記得說要向上面打點需要兩萬元這
      件事，我確定是被告打電話給我的。』、『（當時被告打電話給我說要打點之
      事時）我父親、我母親都在。』等語，而證人丙○○亦證稱：『是，當天我們
      不知道人事室在哪裡，我們到了樓上，問人人事室在哪裡，後來就由我女兒自
      己進去，我在外面等，這中間我有進去看一下，我也有看到被告，被告還要我
      那邊坐，後來我又出去了，半小時後我女兒出來，他空手出來，我有問他是否
      有將錢交給他，他說有。因為我沒有跟我女兒一起進去，所以我並沒有親眼看
      見我女兒將錢交給被告。』等語（參閱九十年十月十五日訊問筆錄）。綜觀上
      開被害人丁○○、證人張維發、丙○○指證之詞，渠等對於被告甲○○如何向
      被害人丁○○要求交付款項以打點上級長官及被害人丁○○如何取得款項後交
      付被告甲○○等事實均陳述得相當明確，且互核一致。再參諸證人張維發於屏
      東縣麟洛鄉農會之000000000000號帳戶內確有於八十八年六月二
      十三日晚間被跨行提領二萬元之記錄（另七元係跨行提款之手續費），有交易
      紀錄一份可稽。況被害人丁○○已於八十九年八月三十一日起離職，而赴台中
      縣私立弘光技術學院就讀等情，亦有其於九十年一月三十日之調查筆錄一份可
      佐，其既已非台南醫院之員工，而證人張維發、丙○○與被告甲○○又不認識
      ，衡情渠等均無設詞誣陷被告甲○○之必要。至被告甲○○所言證人張維發曾
      以被害人丁○○係高考及格，要求台南醫院人事室給予相當之職等，但遭拒絕
      ，且人事室多次要求補件，認係刁難，而表示不滿，故設詞誣陷，以為報復一
      節，按被告甲○○僅係台南醫院人事室之工友，並無權決定被害人丁○○是否
      可延期報到或給予如何之職等，縱被害人丁○○及證人張維發、丙○○真對於
      台南醫院人事室真有所不滿而欲挾怨報復，亦應針對有權決定者，而非針對被
      告甲○○才是。況且被害人丁○○及證人張維發、丙○○尚可依其他合法途徑
      向有關機關陳訴，應無甘冒誣告罪之重責而設詞誣陷被告甲○○之必要。再者
      ，本案係台南醫院政風室主動移請法務部調查局台南市調查站調查而發覺的，
      若被害人丁○○及證人張維發、丙○○真有誣陷被告甲○○之意，應早就向有
      關機關告發，何須等待法務部調查局台南市調查站調查時始供出內情，故應認
      被害人丁○○及證人張維發、丙○○指證之詞均屬可信。
（二）證人即台南醫院人事主任乙○○於偵查時，證稱：『我不知道（丁○○表示要
      參加二技聯招，希望延至七月報到之事）』、『不知道（甲○○以幫忙丁○○
      延至七月報到由向其收二萬元之事）』等語（參閱九十年七月二十日訊問筆錄
      ）。嗣於本院審理時，其復證稱：『‧‧‧好像資料不需要拆封，我也沒有看
      到資料裡面夾有現金。』等語（參閱九十年十月三日訊問筆錄）。既然被害人
      丁○○係將現金二萬元放入資料袋內交付被告甲○○，而證人乙○○又未看見
      袋內裝有現金，且袋子又非密封，足見被告甲○○在將資料袋轉交證人乙○○
      前，已取走現金，而事後又未向上級長官打通關，以協助被害人丁○○延期報
      到之事，顯然被告甲○○係利用職務上之機會以詐取被害人丁○○之二萬元至
      明。
（三）既然被告甲○○與被害人丁○○於八十八年六月二十三日曾通過電話，則在此
      之前，被告甲○○共打多少次電話給被害人丁○○？通話時間多久？電話中談
      話內容如何？被害人丁○○是否曾去過台南醫院人事室？是否知道台南醫院人
      事室之位置？證人張維發是否曾陪同被害人丁○○前往台南醫院？均與被告甲○○是否向被害人丁○○要求給付二萬元及被害人丁○○是否曾給付二萬元予
      被告甲○○無涉。且事隔多日，縱被害人丁○○及證人張維發、丙○○真對於
      其間較不重要之部分細節記憶模糊，但對於交付款項之重要事項，仍記憶深刻
      ，本屬人情之常，故不得以渠等對於上開事項中之部分細節先後說詞不完全一
      致，即認渠等指供之詞中關於被害人丁○○應被告甲○○之要求而給付二萬元
      以打點上級長官一節亦屬不實。至被告玉瑞玉請求傳訊證人張維發到庭說明其
      究係八十八年六月二十三日之那一通電話要求被害人丁○○給付二萬元一節，
      因被告甲○○係親自告知被害人丁○○給付二萬元之事，而未要求證人張維發
      轉告，則被害人丁○○本人應知道得最為清楚，既然被害人丁○○於警訊、偵
      查及本院審理時，均已陳述得相當明確，故本院認並無再傳訊張維發作證之必
      要，併此明。
三、綜上所述，被告甲○○所辯，顯係卸責之詞，應不足採，其犯行應予認定。
四、核被告甲○○所為，係犯貪污治罪條例第五條第一項第二款利用職務上之機會，
    詐取財物罪。又被告甲○○犯罪情節輕微，而所得財物在五萬元以下，依貪污治
    罪條例第十二條第一項之規定，減輕其刑。爰審酌被告犯罪之動機、目的、手段
    、所生損害、所得利益僅二萬元，並非鉅大、且未曾犯罪，有臺灣高等法院被告
    全國刑案紀錄表一份可稽，惟犯罪後否認犯行，尚無悔意等一切情狀，量處如主
    文所示之刑。又本件係宣告有期徒刑以上之刑，依貪污治罪條例第十七條之規定
    ，並宣告褫奪公權二年。又被告甲○○犯罪所得財物二萬元依貪污治罪條例第十
    條第一項之規定，應予追繳，並依其情節，發還被害人丁○○，如全部或一部無
    法追繳時，依貪污治罪條例第十條第二項之規定，應以被告甲○○之財產抵償之
    。
據上論斷，應依刑事訴訟法第二百九十九條第一項前段，貪污治罪條例第五條第一項
第二款、第十條第一項、第二項、第十二條第一項、第十七條，刑法第十一條前段、
第三十七條第二項，判決如主文。
中    華    民    國      九十      年      十二      月      十四      日
                                臺灣臺南地方法院刑事第五庭
                                    審判長  法  官  陳  振  謙
                                            法  官  謝  瑞  龍
                            法  官  彭  振  湘
右正本證明與原本無異。
如不服本判決，應於判決送達後十日內，向本院提出上訴狀（須附繕本）。
                                            書記官  汪  姿  秀
中    華    民    國      九十      年      十二      月      十四      日
附錄本案論罪科刑法條全文：
貪污治罪條例第五條第一項第二款：
有左列行為之一者，處七年以上有期徒刑，得併科新台幣二百萬以下罰金：
  二、利用職務上之機會，詐取財物者。


司法院資訊處製作；財團法人民間司法改革基金會備份。
